臺灣高等法院民事裁定　九十一年度家抗字第三二號
　　抗　　告　　人　丙○○
　　　　　　　　　　乙○○
　　　　　　　　　　甲○○
　　共同送達代收人　白國辰
右抗告人因聲明繼承遺產事件，對於中華民國九十年十二月二十日臺灣板橋地方法院
九十年度聲繼字第八八號所為裁定提起抗告，本院裁定如左：
    主      文
抗告駁回。
抗告費用由抗告人負擔。
    理      由
一、抗告人於原法院聲請意旨略以：被繼承人佟澤彬生於民國十四年五月一日，原設
    籍居住臺北縣板橋市○○街五十之三號，於八十八年五月二十六日死亡，在臺無
    得為繼承之親屬。被繼承人死亡後在臺灣地區留有遺產，現由行政院國軍退除役
    官兵輔導委員會臺北縣榮民服務處保管中，抗告人為其弟、妹，依法對於被繼承
    人在臺灣地區之遺產有繼承權。爰依臺灣地區與大陸地區人民關係條例第六十六
    條之規定，具狀向原法院為繼承其在臺遺產之意思表示等語，並提出被繼承人死
    亡時之除戶戶籍謄本、繼承系統表、經財團法人海峽交流基金會認證之親屬關係
    公證書、委託書、公證書、證明等為證。
二、原法院以：依被繼承人佟澤彬死亡時之除戶戶籍謄本所示，其生前原設籍於臺北
    縣板橋市○○街五十之三號，其生父為佟振德，生母為閻氏，出生地為遼寧省鐵
    嶺縣，配偶欄為空白，與聲明人主張被繼承人佟澤彬生母為關氏、配偶為佟隋氏
    不符。佟澤彬軍籍資料上無胞妹及配偶之記載，尚難認定抗告人為被繼承人佟澤
    彬之繼承人，而駁回抗告人之聲請。
三、抗告意旨略稱：昔大陸來台之軍人，於申報戶籍時，為了怕連累大陸家屬，常不
    敢據實填報，乃因兩岸歷史時空使然，被繼承人佟澤彬之母姓氏，可能係公證時
    筆誤記載，配偶部分當時來台軍人多未填載。而被繼承人與抗告人有書信往來，
    亦可證明抗告人確為其弟妹，為此提起抗告，請求廢棄原裁定。
四、按「在大陸地區製作之文書，經行政院設立或指定之機構或委託之民間團體驗證
    者，推定為真正」；「依本條例第七條規定推定為真正之文書，其實質上證據力
    ，由法院或主管機關認定」；「文書內容與待證事實有關，且屬可信者，有實質
    上證據力」；「推定為真正之文書，有反證事實證明其為不實者，不適用推定」
    。臺灣地區與大陸地區人民關係條例第七條、同條例施行細則第八條第一項至第
    三項分別定有明文。是臺灣地區與大陸地區人民關係條例第七條規定之立法意旨
    ，係以在大陸地區製作之文書是否真正，查證不易，故明定經行政院設立或指定
    之機構或委託之民間團體驗證者，推定為真正。惟此所謂「驗證」，僅是就文書
    「形式上之真正」予以認定，例如查證文書上之簽名、蓋章是否屬實。至於該文
    書之實質內容是否真正，即是否具有實質上之證明力，仍應由法院審酌認定。
五、經查：依抗告人提出之臺北縣板橋市戶政事務所核發之佟澤彬之除戶戶籍謄本所
    載，「父」欄為「佟振德」（見原法院卷第六頁），與抗告人提出經財團法人海
    峽交流基金會認證之大陸地區（二○○一）瀋一字第九五六五號親屬關係公證書
    之記載相符，若如抗告人所稱為了怕連累大陸家屬而不敢據實填報，則父親部分
    應同為偽報，而非僅偽報配偶及母親。抗告人所言因不敢據實填報云云，尚不足
    採信。又依上開戶籍謄本所載，佟澤彬之生母為閻氏，出生地為遼寧省鐵嶺縣，
    配偶欄為空白，與抗告人主張被繼承人佟澤彬生母為關氏、配偶為佟隋氏不符。
    原法院復向國防部人事參謀次長室調閱被繼承人佟澤彬軍籍資料，核閱其上所載
    生父、母之出生年月及弟弟姓名，亦與抗告人所提出之上開親屬關係公證書內所
    載不符，且上開軍籍資料內亦無胞妹及配偶之記載。是依抗告人所舉前揭親屬關
    係公證書所記載之內容，尚難認有實質之證明力，自難採為認定抗告人符合佟澤
    彬繼承人身分之證明文件。原法院因而駁回抗告人之聲請，於法無違。至抗告人
    雖以其正查證生母部分是否誤載，及將提出經認證之被繼承人佟澤彬與渠等往來
    書信，以證明其確為佟澤彬之繼承人，然非惟抗告人迄未提出證明誤載之證據，
    亦未提出往來書信，且抗告人所欲提出之往來文書屬私文書，縱經認證，依前說
    明，單憑該往來書信亦不足以認定抗告人符合佟澤彬繼承人身分。從而，抗告意
    旨指摘原裁定不當，求予廢棄改判，為無理由，應予駁回。
六、據上論結，本件抗告為無理由，裁定如主文。
中　　　華　　　民　　　國　　九十一　　年　　　一　　　月　　 三十　　 日
　　　　　　　　　　　　　　　 民事第十六庭
　　　　　　　　　　　　　 　　　　審判長法　官　阮　富　枝
                                         法　官　黃  豐  澤
                                         法　官　林  麗  玲
右正本係照原本作成。
不得再抗告。
中　　　華　　　民　　　國　　九十一　　年　　　二　　　月　　　四 　　 日
　　　　　　　　　　　　　　　　　　　　 書記官　鄭　淑　昀
